【裁判字號】    89,易,2805
【裁判日期】    900706
【裁判案由】    侵占
【裁判全文】
臺灣臺北地方法院刑事判決                        八十九年度易字第二八五號
    公  訴  人  臺灣臺北地方法院檢察署檢察官
    被      告  甲○○
右列被告因侵占案件，經檢察官提起公訴（八十九年度偵字第一五五０八號），本院
判決如左：
    主  文
甲○○無罪。
    理  由
一、公訴意旨略以：甲○○於民國八十九年一月二十六日，向仁忠交通有限公司（下
    稱仁忠公司）租用牌號Ｈ四─二五五號營業小客車，約定每日應付租金新台幣（
    下同）七百六十元，每五日繳付一次租金，惟其僅於租車時繳納保證金一萬元，
    及於同年三月二日支付租金一萬元後，即拒付餘款，並意圖為自己不法之所有，
    將其承租而持有之上開營小客車據為己有，嗣經仁忠公司於同年四月十九日委由
    律師發函終止租約，甲○○仍拒不返還該車，且遷移住所避不見面，因認被告涉
    有侵占罪嫌云云。
二、按犯罪事實應依證據認定之，無證據不得推定其犯罪事實。又不能證明被告犯罪
    者，應諭知無罪之判決，刑事訴訟法第一百五十四條、第三百零一條第一項分別
    定有明文。又刑事訴訟上證明之資料，無論其為直接證據或間接證據，均須達於
    通常一般之人均不致於有所懷疑，而得確信其為真實之程度，始得據為有罪之認
    定，若其關於被告是否犯罪之證明未能達此程度，而有合理性懷疑之存在，致使
    無從形成有罪之確信，根據「罪證有疑，利於被告」之證據法則，即不得遽為不
    利被告之認定（最高法院七十六年度台上字第四九八六號判例意旨參照），其以
    情況證據（即間接證據）斷罪時，尤須基於該證據在直接關係上所可證明之他項
    情況事實，本乎推理作用足以確證被告有罪，方為合法，不得徒憑主觀上之推想
    ，將一般經驗上有利被告之其他合理情況逕予排除，此觀諸最高法院三十二年度
    上字第六七號判例意旨亦甚明確。
三、訊據被告甲○○固坦承與仁忠公司就系爭計程車訂立租賃契約，惟堅決否認有侵
    占情事，辯稱：伊被倒帳，接到律師函時有與律師、告訴人連絡，嗣又骨刺發作
    ，經濟困難，其後勉力陸續匯款清償，無侵占故意等語。經查，被告與告訴人於
    八十九年一月二十六日就車牌號碼Ｈ四－二五五號營業小客車訂立租約，約定租
    期自訂約日起至九十年一月二十五日止，每日租金七百五十元，一年到期後，由
    被告取得車輛所有權（不包括車牌），每五日繳納一期，訂約日繳納保證金一萬
    元，期滿後不退還之事實，為被告所自承，並有計程車租賃契約書在卷可稽。又
    查，被告訂約後，分別於八十九年二月十五日、三月六日各繳納一萬元予告訴人
    後，即未依約按期繳款，告訴人乃委請律師於八十九年四月十九日函催被告清償
    餘額，告訴人於同年月二十一日接獲律師函後，即與律師以電話聯絡，律師則請
    被告逕與告訴人商談，被告遂以電話與告訴人請求延期並減租等情，業經告訴人
    陳明甚詳（見本院九十年五月二十二日訊問筆錄），並有律師函、清償明細表在
    卷可憑。參以被告提出自八十九年十月十九日至同年十一月十三日因頸椎退化關
    節炎併神經淮病變而就醫並接受復健治療，有萬芳醫院診斷證明書，及被告於八
    十九年十月匯款一次一萬元、十二月匯款四次計參萬元、九十年一月匯款二次計
    三萬七千元、二月匯款二次計二萬元，經數度匯款後，迄五月為止尚餘七萬八千
    餘元未清償，嗣與告訴人以六萬元達成和解，告訴人因被告陸續還款，表明不欲
    追究之情，業經告訴人陳述在卷，並有清償明細表在卷可查。是以，自上述被告
    自接獲律師催告函後，即分別與律師及告訴人聯繫延期還款情事，及因病就醫後
    ，陸續清償欠租，積極與告訴人達成和解等情觀之，被告所辯因經濟困難而未依
    約繳款，就該營業小客車並無為自己不法所有之意圖或侵占故意等語，洵屬可信
    。從而，被告雖未按期繳付車租，僅屬民事糾紛，其欠缺不法所有之意圖及侵占
    故意，即與侵占罪之構成要件不符，自難以該罪相繩。此外，復查無其他積極證
    據足資認定被告有公訴人所指犯行，其犯罪自屬不能證明，揆諸首揭說明，依法
    應諭知無罪之判決，以示慎審。
據上論斷，應依刑事訴訟法第三百零一條第一項，判決如主文。
本案經檢察官乙○○到庭執行職務
中    華    民    國      九十        年      七      月      六        日
                                      臺灣臺北地方法院刑一庭
                                          法  官  李  莉  苓
右正本證明與原本無異。
如不服本判決，應於判決送達後十日內，向本院提出上訴狀。
                                          書記官  陳  惠  娟
中    華    民    國      九十        年      七      月      十        日


司法院資訊處製作；財團法人民間司法改革基金會備份。
